【裁判字號】    97,交訴,59
【裁判日期】    970425
【裁判案由】    業務過失致死
【裁判全文】
臺灣臺中地方法院刑事判決              97年度交訴字第59號
公  訴  人  臺灣臺中地方法院檢察署檢察官
被      告  甲○○
選任辯護人  徐鼎賢律師
上列被告因業務過失致死案件，經檢察官提起公訴（96年度偵字
第28730號），被告於準備程序中就被訴事實為有罪之陳述，受
命法官於聽取當事人之意見後，由本院合議庭裁定改由受命法官
獨任依簡式審判程序審理，本院判決如下：
    主    文
甲○○從事業務之人，因業務上之過失致人於死，處有期徒刑陸
月，如易科罰金，以新臺幣壹仟元折算壹日。
    犯罪事實
一、甲○○受僱於吉翔起重工程有限公司（下簡稱吉翔公司），
    擔任吊車司機，為從事駕駛業務之人。其於民國96年11月1
    日中午12時5分許，即上午工作告一段落後，駕駛吉翔公司
    所有編號12Ｚ0000000000號之卡車式起重機吊車，載運其工
    作時順便從工地撿拾之廢鐵，前往臺中縣龍井鄉○○路之龍
    鑫資源回收場變賣，於處理完畢欲倒車至西濱路時，因其所
    駕駛者為大型車，本應注意須派人在車後指引或先測明車後
    有足夠之地位，並促使行人及車輛避讓，而當時日間自然光
    線、柏油路面乾燥無缺陷、道路無障礙物、視距良好，並無
    不能注意之情事，竟為圖一時之便，既未派人在車後指引，
    也未為任何促使行人及車輛避讓之措施，即貿然駕駛前揭吊
    車自龍鑫資源回收場內倒車至臺中縣龍井鄉○○路（即臺61
    南下157.8K慢車道處），適有柯福義騎乘車牌號碼5GP-507
    號重型機車行經該處，因未注意車前狀況閃避不及而撞擊前
    揭吊車後方鐵架，柯福義因此人車倒地，而受有頭部外傷、
    胸部挫傷及顱內出血等主要傷害，龍鑫資源回收場內之人員
    見狀，立即打電話報警及叫救護車，甲○○於職司犯罪偵查
    之警察到場但尚未發覺本件車禍及肇事者為何人前，即主動
    向警察自首其為肇事者，而柯福義經送醫急救後，仍於95年
    11月2日上午11時15分許，因顱內出血不治死亡。甲○○於
    自首後即依法接受裁判。
二、案經臺灣臺中地方法院檢察署檢察官自動檢舉偵查起訴。
    理    由
一、上揭犯罪事實業據被告甲○○於警詢、檢察官偵訊中及本院
    審理時坦承不諱，並有道路交通事故現場圖、道路交通事故
    調查報告表(一)及(二)、肇事現場照片十張、前揭吊車之車籍資
    料（參臺灣臺中地方法院檢察署相卷第8-15頁）、童綜合醫
    院所出具之柯福義病歷摘要及診斷書、臺灣臺中地方法院檢
    察署相驗屍體證明書、法醫檢驗報告書、被害人柯福義被撞
    後受傷及死亡之照片四張（參前揭卷第23-24、29-36、41-4
    2頁），及內載：「報案人或勤指中心轉來資料未報名肇事
    人姓名，處理人員前往現場處理時，肇事人在場，並當場承
    認為肇事人」等字之臺中縣警察局道路交通事故肇事人自首
    情形紀錄表（參前揭卷第21頁）附卷可稽。又汽車倒車時，
    大型汽車須派人在車後指引，如無人在車後指引時，應先測
    明車後有足夠之地位，並促使行人及車輛避讓。道路交通安
    全規則第110條第3款定有明文。今被告駕駛前揭大型吊車倒
    車時，自應注意派人在車後指引，如無人在車後指引時，應
    先測明車後有足夠之地位，並促使行人及車輛避讓，而當時
    日間自然光線、柏油路面乾燥無缺陷、道路無障礙物、視距
    良好（參道路交通事故調查報告表(一)），並無不能注意之情
     事，卻因圖一時之便，既未派人在車後指引，也未為任何
    促使行人及車輛避讓之措施，即貿然駕駛前揭吊車自龍鑫資
    源回收場內倒車至西濱路之慢車道上，致釀成本件車禍，被
    告行為顯有過失甚明，且其過失行為與被害人乙○○死亡間
    具有相當因果關係（詳如前述）。本件事證明確，被告犯行
    應堪認定。
二、被告係吉翔公司之吊車司機，為駕車從事業務之人，其於工
    作告一段落之空檔時間，駕駛工作用之吊車，載運其工作時
    順便從工地撿拾之廢鐵，前往龍鑫資源回收場變賣之行為，
    與其駕車業務有直接關係，仍屬業務上之行為，自應負特別
    注意義務，其因過失行為，發生致被害人柯福義於死之結果
    ，自應適用刑法第276條第2項論以罪責（參最高法院71年度
    台上字第7098號判例）。故核被告所為，係犯刑法第276條
    第2項之因業務上之過失致人於死罪。又被告肇事後，於職
    司犯罪偵查之公務員尚未發覺係其駕車肇事致人於死前，主
    動向到場之警察自首其為肇事者，嗣並接受裁判，其行為符
    合刑法自首之規定，依刑法第62條前段規定，減輕其刑。爰
    審酌被告犯後自始至終均坦承其有過失，態度良好，表示願
    以新臺幣（下同）400-420萬元（包括強制險150萬元）賠償
    被害人家屬，惟被害人家屬堅持要550-570萬元（包括強制
    險150萬元）才能接受，致雙方無法達成和解，被告並無肇
    事後置賠償事宜於不理之情形，被害人當時未注意車前狀況
    亦與有過失，本件情節不輕等一切情狀，量處如主文所示之
    刑，並諭知易科罰金之折算標準。
據上論斷，應依刑事訴訟法第273條之1第1項、第299條第1項前
段，刑法第276條第2項、第62條前段、第41條第1項前段，刑法
施行法第1條之1第1項、第2項前段，判決如主文。
中    華    民    國    97    年    4     月    25    日
                              法  官    李秋娟
以上正本證明與原本無異。
如不服本判決，應於收受送達後10日內向本院提出上訴書狀（應
敘述具體理由並附繕本）。
上訴書如未敘述理由，應於上訴期間屆滿後20日內補提理由書於
本院。
                               書記官   童淑芬
中    華    民    國    97    年    4     月    25    日
附錄論罪科刑法條
中華民國刑法第276條第2項（業務過失致死罪）
從事業務之人，因業務上之過失犯前項之罪者，處5年以下有期
徒刑或拘役，得併科3千元以下罰金。


司法院資訊處製作；財團法人民間司法改革基金會備份。
